【裁判字號】    99,訴,1518
【裁判日期】    991230
【裁判案由】    違反毒品危害防制條例
【裁判全文】
臺灣彰化地方法院刑事判決              99年度訴字第1518號
公  訴  人  臺灣彰化地方法院檢察署檢察官
被      告  蔡雯鈺
上列被告因違反毒品危害防制條例案件，經檢察官提起公訴（99
年度撤緩毒偵字第38、39號），被告於準備程序進行中就被訴事
實為有罪之陳述，本院進行簡式審判程序，判決如下：
    主  文        
蔡雯鈺施用第一級毒品，累犯，處有期徒刑柒月。又施用第一級
毒品，累犯，處有期徒刑捌月。應執行有期徒刑壹年貳月。
    事  實        
一、蔡雯鈺前因施用毒品案件，經觀察、勒戒後，認無繼續施用
    毒品傾向，於民國92年3 月5 日釋放出所，並由臺灣彰化地
    方法院檢察署檢察官於同日以92年度毒偵緝字第25、26號為
    不起訴處分確定，於上開觀察勒戒執行完畢釋放後5 年內，
    又因施用第1 、2 級毒品案件，經本院以93年度訴字第972
    號判處有期徒刑9 月、5 月確定；另因偽造文書案件，經本
    院以94年度員簡字第534 號判處有期徒刑3 月，與前揭施用
    第1 、2 級毒品案件，合併定應執行刑為有期徒刑1 年2 月
    。復因施用第1 、2 級毒品案件，經臺灣高等法院臺中分院
    以94年度上訴字第1496號判處有期徒刑1 年、7 月，定應執
    行刑為有期徒刑1 年6 月確定，減刑後，定應執行刑為有期
    徒刑9 月，上開案件接續執行，於96年6 月4 日縮刑期滿執
    行完畢。仍不知悔改，復基於施用第1 級毒品海洛因之犯意
    ，於97年11月14日上午11時許，在彰化縣埔鹽鄉○○村○○
    路3 巷5 之2 號住處，以將海洛因粉末摻入香菸（未扣案）
    內點燃後吸食其煙之方式，施用第1 級毒品海洛因1 次；又
    基於施用第1 級毒品海洛因之犯意，於97年12月25日中午12
    時許，在上開住處，以將海洛因摻水後置於針筒（未扣案）
    內注射手臂血管之方式，施用第1 級毒品海洛因1 次。嗣分
    別於：(一)97年11月16日凌晨1 時許，因從事性交易，在彰化
    縣彰化市○○路○ 段491 號為警查獲，在其97年11月14日之
    施用毒品海洛因犯行未被有偵查犯罪權限之公務員發覺前，
    於警詢時主動供出施用毒品海洛因之犯行，自首並接受裁判
    ，經警採尿送驗，檢出毒品嗎啡陽性反應；(二)97年12月26日
    凌晨1 時30分許，警方根據線報得知彰化縣溪湖鎮○○里○
    ○○路大庭巷14號內有毒品通緝犯陳欽，且該處經常有毒品
    人口進出，經屋主同意入內搜索，發現黃國政、陳欽及蔡雯
    鈺3 人在場，並當場查獲屬黃國政、陳欽所有第1 級毒品海
    洛因、電子秤、斜口吸管等物（另案扣押），經警採其尿液
    送驗，亦檢出毒品嗎啡陽性反應而悉上情。
二、案經彰化縣警察局彰化分局、溪湖分局報告臺灣彰化地方法
    院檢察署檢察官偵查起訴。
    理  由 
一、本件被告蔡雯鈺所犯係死刑、無期徒刑、最輕本刑為3 年以
    上有期徒刑以外之罪，其於準備程序就被訴事實為有罪之陳
    述，經本院裁定由受命法官獨任以簡式審判程序審理，則依
    刑事訴訟法第273 條之2 、同法第159 條第2 項之規定，不
    適用傳聞法則有關限制證據能力之相關規定，合先敘明。
二、上揭事實，業據被告蔡雯鈺坦承不諱，且被告於97年11月16
    日、97年12月25日2 次為警查獲時所採集之尿液檢體送驗結
    果，均呈嗎啡陽性反應（按海洛因係由嗎啡經化學合成而製
    得，經吸食或注射進入人體後，因代謝分解成嗎啡，因此施
    用海洛因後，由尿液中檢驗結果為嗎啡反應）陽性反應，分
    別有彰化縣警察局彰化分局、溪湖分局委託檢驗尿液代號與
    真實姓名對照認證單、詮昕科技股份有限公司97年12月11日
    、98年1 月15日濫用藥物尿液檢驗報告各1 份在卷可稽（毒
    偵55號卷第9 至10頁、毒偵583 號卷第7 至8 頁），足認被
    告上開自白與事實相符，應可採信。又被告前因施用毒品案
    件，經觀察、勒戒後，認無繼續施用毒毒品傾向，於92年3
    月5 日釋放出所，並由臺灣彰化地方法院檢察署檢察官於同
    日以92年度毒偵緝字第25、26號為不起訴處分確定，於上開
    觀察、勒戒執行完畢釋放後5 年內，又因施用第1 、2 級毒
    品案件，經本院以93年度訴字第972 號判處有期徒刑9 月、
    5 月確定等情，有被告前開案號不起訴處分書、刑事判決書
    （本院卷第28至29頁）、臺灣高等法院被告前案紀錄表各1
    份附卷可稽，此次再犯本件施用毒品罪，已非毒品危害防制
    條例第20條第3 項所定「5 年後再犯」之情形，仍應依同條
    例第10條之規定處罰（最高法院95年度第7 次刑事庭會議決
    議參照），本件事證明確，被告犯行堪以認定，應依法論科
    。
三、按海洛因為毒品危害防制條例第2 條第2 項第1 款所明定之
    第1 級毒品。核被告蔡雯鈺2 次施用毒品海洛因，所為均係
    犯毒品危害防制條例第10條第1 項之施用第1 級毒品罪。其
    2 次施用毒品海洛因時，非法持有第1 級毒品海洛因之低度
    行為，已為其施用之高度行為所吸收，均不另論罪。被告所
    犯上開2 罪，犯意各別，時間不同，應分論併罰。又被告有
    如事實欄所述之前案科刑及執行紀錄，有卷附臺灣高等法院
    被告前案紀錄表可按，其受有期徒刑之執行完畢，5 年以內
    故意再犯有期徒刑以上之罪，所犯上開2 罪均為累犯，應依
    刑法第47條第1 項之規定，各加重其刑。被告於97年11月14
    日上午11時許之施用第1 級毒品犯行，係警方於97年11月16
    日，在彰化縣彰化市○○路○ 段491 號查獲潘富雄妨害風化
    案件，因被告為從事性交易之女子，經警帶回偵訊，在有偵
    查犯罪權限之公務員發覺其該次犯行前，於警詢時主動供出
    ，並接受裁判，有警員朱家宏出具之職務報告在卷可憑（本
    院卷第26頁），核與自首之規定相符，就其97年11月14日之
    施用第1 級毒品犯行，依刑法第62條前段之規定減輕其刑，
    並先加後減之。又刑法第62條所定自首減刑，係以對於未發
    覺之犯罪，在有偵查犯罪職權之公務員知悉犯罪事實及犯人
    之前，向職司犯罪偵查之公務員坦承犯行，並接受法院之裁
    判而言。苟職司犯罪偵查之公務員已知悉犯罪事實及犯罪嫌
    疑人後，犯罪嫌疑人始向之坦承犯行者，為自白，而非自首
    。而所謂發覺，不以有偵查犯罪之機關或人員確知其人犯罪
    無誤為必要，僅須有確切之根據得為合理之可疑者，亦屬發
    覺（最高法院97年度臺上字第5969號判決意旨參照）。查被
    告於97年12月25日之施用第1 級毒品犯行，雖警員吳東豪製
    作之自首情形紀錄表（本院卷第24頁）勾選「警方持搜索票
    搜索當事人，未搜得當事人施用毒品之犯罪跡證，惟當事人
    自行向警方陳明其有施用毒品犯行，並自願與警方回所接受
    尿液檢驗」一欄，惟警方係於97年12月26日凌晨1 時30分許
    ，根據線報得知彰化縣溪湖鎮○○里○○○路大庭巷14號內
    有毒品通緝犯陳欽，且該處經常有毒品人口進出，經屋主同
    意入內搜索，發現黃國政、陳欽及被告3 人在場，並當場查
    獲屬黃國政、陳欽所有之第1 級毒品海洛因、電子秤、斜口
    吸管等物，有警員吳東豪製作之職務報告1 紙附卷可佐（本
    院卷第21至22頁），是警方既已懷疑上開搜索處所內有毒品
    人口，且當場亦發現毒品海洛因及施用毒品之器具斜口吸管
    等物，堪認已有確切根據合理懷疑在內之人涉有施用第1 級
    毒品犯行，而對其發生嫌疑，可認為已發覺被告犯罪，是被
    告此部分犯行與自首要件不符，併此敘明。爰審酌被告前因
    施用毒品，經觀察勒戒之處分及科處刑罰後，猶不思戒絕革
    除惡習，再為本件犯罪，顯見其對毒品依賴性甚高，未能徹
    底認識毒品對人體之危害，亦未因前所受觀察勒戒處分及刑
    罰而記取教訓，及其犯罪之動機、家庭狀況、犯罪所生危害
    主要係戕害自身健康等一切情狀，認公訴檢察官具體求處有
    期徒刑2 年（本院卷第38頁），尚嫌過重，爰分別量處如主
    文所示之刑，並依刑法第51條第5 款之規定，定其應執行之
    刑。
據上論斷，應依刑事訴訟法第273 條之1 第1 項、第299 條第1
項前段，毒品危害防制條例第10條第1 項，刑法第11條前段、第
47條第1 項、第62條前段、第51條第5 款，判決如主文。
本案經檢察官詹喬偉到庭執行職務。
中    華    民    國    99    年    12    月    30    日
                  刑事第八庭          法  官  王素珍
以上正本證明與原本無異。
如不服本判決應於收受判決後10日內向本院提出上訴書狀，並應
敘述具體理由；其未敘述上訴理由者，應於上訴期間屆滿後20日
內向本院補提理由書（均須按他造當事人之人數附繕本）「切勿
逕送上級法院」。
中    華    民    國    99    年    12    月    30    日
                                      書記官  陳秀香
附錄本案論罪科刑法條：
毒品危害防制條例第10條
施用第一級毒品者，處 6 月以上 5 年以下有期徒刑。
施用第二級毒品者，處 3 年以下有期徒刑。

司法院資訊處製作；財團法人民間司法改革基金會備份。
